【裁判字號】    97,上易,2328
【裁判日期】    971128
【裁判案由】    偽造文書
【裁判全文】
臺灣高等法院刑事判決                97年度上易字第2328號
上  訴  人  臺灣新竹地方法院檢察署檢察官
上  訴  人
即  被  告  丙○○
被      告  甲○○○○ ○○○ ○○○（馮氏娥）
                    28歲（
                    現於內政部入出國及移民署收容事務大隊
上列上訴人因被告偽造文書等案件，不服臺灣新竹地方法院中華
民國97年8月11日97年度易字第353號第一審判決（起訴案號：臺
灣新竹地方法院檢察署96年度偵字第7225號、97年度偵字第160
號、第1327號），提起上訴，本院判決如下：
    主  文
原判決撤銷。
丙○○意圖營利而違反任何人不得媒介外國人非法為他人工作之
規定，處有期徒刑伍月，如易科罰金，以新臺幣壹仟元折算壹日
。又共同行使變造中華民國外僑居留證，足以生損害於公眾及他
人，處有期徒刑參月，如易科罰金，以新臺幣壹仟元折算壹日。
應執行有期徒刑陸月，如易科罰金，以新臺幣壹仟元折算壹日。
甲○○○○ ○○○ ○○○共同行使變造中華民國外僑居留證，足以生損害
於公眾及他人，處有期徒刑參月，如易科罰金，以新臺幣壹仟元
折算壹日，緩刑貳年，緩刑期內付保護管束。
    事  實
一、丙○○前因偽造文書案件，經臺灣桃園地方法院於民國94年
    5月18日以93年度訴字第1181號判決判處有期徒刑1年10月，
    緩刑5年，緩刑期間交付保護管束，94年6月20日判決確定。
    嗣又犯使公務員登載不實文書罪，為同法院於96年2月15日
    以9 5年易字第1049號判決判處有期徒刑8月，96年7月3日判
    決確定，後因中華民國96年罪犯減刑條例施行，刑期經法院
    裁定減為有期徒刑4月，如易科罰金以銀元300元折算1日確
    定，前述緩刑宣告並由法院裁定撤銷。
二、丙○○前違反就業服務法第45條有關任何人不得媒介外國人
    非法為他人工作之規定，經桃園縣政府勞工局於93年3月2日
    以府勞外字第0930046411號處分書處以罰鍰新臺幣（下同）
    10萬元，嗣丙○○不服提起訴願，復經行政院勞工委員會於
    93年10月22日以勞訴字第0930042966號訴願決定書駁回其訴
    願確定。甲○○○○ ○○○ ○○○（下稱中文譯名馮氏娥）原係蕭麗
    秋依法僱用之越南籍勞工，於94年2月26日自彰化縣花壇鄉
    ○○街38號之工作處所逃逸，應於94年3月16日期限屆滿離
    境。丙○○明知其已曾因媒介外國人非法為他人工作，遭主
    管機關裁處罰鍰10萬元，亦明知馮氏娥係非法居留之外國人
    ，詎其不知悔改，於95年年底，透過越南人TON NU QUA NH
    TRANG（下稱中文譯名孫女瓊莊，另由檢察官處分不起訴）
    得知馮氏娥係自原雇主處脫逃之勞工，亟需繼續留在臺灣工
    作賺取工資，竟意圖營利，萌生媒介外國人非法為他人工作
    之犯意，並與馮氏娥共同基於變造及行使特種文書即中華民
    國外僑居留證（下稱居留證）之犯意聯絡，由馮氏娥於96年
    5月30日，在不詳地點，以2萬元之代價，提供本人照片1張
    與丙○○，再由丙○○將馮氏娥照片換貼於不知上情之丙○○越南籍配偶BUI THI HOI（下稱中文譯名裴氏回）之居留
    證（統一證號HD00000000號）而變造之。丙○○旋於翌日，
    將該變造之居留證交付予馮氏娥（丙○○、馮氏娥意在使用
    變造居留證以應工作徵信查驗之用，尚無將之據為所有之意
    思），由丙○○帶同馮氏娥至新竹縣新豐鄉員山村員山5號1
    樓之萬代電子有限公司（下稱萬代公司），應徵電子零件組
    裝作業員工作，共同交付上述變造之居留證及丙○○身分證
    供不知情之萬代公司人事會計劉盈含查證後影印而行使之，
    足以生損害於裴氏回、萬代公司及內政部入出國移民署對於
    外僑居留管理之正確性。萬代公司認馮氏娥符合聘雇條件即
    自96年6月1日起，以每月1萬8千元之薪資僱用馮氏娥。迄於
    96年10月18日下午時4分許，為警在萬代公司查獲馮氏娥，
    循線得悉上情。
三、案經新竹縣政府函送暨新竹縣政府警察局移送臺灣新竹地方
    法院檢察署檢察官偵查起訴。
    理  由
壹、證據能力部分：
一、按被告以外之人於審判外之陳述，雖不符前4條之規定，而
    經當事人於審判程序同意作為證據，法院審酌該言詞陳述或
    書面陳述作成時之情況，認為適當者，亦得為證據；當事人
    、代理人或辯護人於法院調查證據時，知有第159條第1項不
    得為證據之情形，而未於言詞辯論終結前聲明異議者，視為
    有前項之同意。刑事訴訟法第159條之5定有明文。本件被告
    丙○○之原審辯護人於原審準備程序陳稱：共同被告馮氏娥
    及證人劉盈含等人於警詢時所為陳述，屬於審判外陳述，無
    證據能力；共同被告馮氏娥於檢察官訊問時之證述，未經被
    告對質詰問，前後所述不一，無證據能力；證人劉盈含於檢
    察官訊問時之證述，未經被告對質詰問，無證據能力等語，
    對檢察官所提其他各項證據之證據能力則表示並無意見，本
    院審酌除被告之原審辯護人對於證據能力有所爭執之證據外
    ，其餘檢察官所提之供述證據均依法定程序作成，亦未發現
    有不當取供及證明力明顯偏低之情事，為證明犯罪事實之必
    要，應有證據能力。
二、又被告以外之人於偵查中向檢察官所為陳述，除顯有不可信
    之情況者外，得為證據，刑事訴訟法第159條之1第2項定有
    明文。被告以外之人（包括證人、鑑定人、告訴人、被害人
    及共同被告等）於偵查中在檢察官面前所為之言詞或書面陳
    述，性質上雖屬傳聞證據。惟現階段刑事訴訟法規定檢察官
    代表國家偵查犯罪、實施公訴，依法其有訊問被告、證人及
    鑑定人之權，證人、鑑定人且須具結，而實務運作時，檢察
    官偵查中向被告以外之人所取得之陳述，原則上均能遵守法
    律規定，不致違法取供，其可信度極高，是故被告以外之人
    前於偵查中已具結而為證述，除反對該項供述得具有證據能
    力之一方，已釋明「顯有不可信之情況」之理由外，不得以
    該證人未能於偵查中接受他造之反對詰問為由，遽指該證人
    於偵查中之陳述不具證據能力。至於其審判中之證詞與偵查
    中陳述不一時，何者為可採，則屬證據證明力之問題，此有
    最高法院97年度台上字第603號判決意旨可供參酌。從而，
    被告丙○○之原審辯護人抗辯證人劉盈舍、馮氏娥於偵查中
    之證詞均無證據能力云云，洵非足採，本院認上開證人於偵
    查中在檢察官面前所為陳述，具有證據能力。
貳、認定事實所憑證據及理由：
一、訊據被告馮氏娥對於上開犯罪事實已坦承不諱。被告丙○○
    僅坦承與馮氏娥認識，矢口否認有何變造及行使變造居留證
    及違反就業服務法之犯行，辯稱：我沒有幫忙馮氏娥，我太
    太之居留證及我的身分證丟掉過，可能遭人冒用云云。
二、經查：
（一）被告馮氏娥原係蕭麗秋依法僱用之越南籍勞工，於94年2
      月26日自工作處所逃逸後，本應於94年3月16日期限屆滿
      離境，其以裴氏回（即被告丙○○之配偶）身分，於96年
      5月31日，與被告丙○○共同前往萬代公司應徵工作，並
      由被告馮氏娥事先提供1張相片，由被告丙○○換貼至之
      裴氏回居留證照片欄，另被告丙○○於應徵當天，連同身
      分證（版本：95年11月23日換發）與上開換貼馮氏娥照片
      之居留證一併提出與萬代公司承辦人劉盈含，及共同被告
      馮氏娥係行方不明之逃逸外勞等情，業據被告馮氏娥及證
      人劉盈舍於偵查中及原審法院審判時證述甚詳，復有被告
      丙○○身分證及換貼共同被告馮氏娥相片之居留證影本1
      份、萬代公司員工考勤表1份、外勞居留資料查詢─明細
      內容顯示畫面3份、被告丙○○行動電話0000000000號與
      被告馮氏娥行動電話0000000000號通聯調閱查詢單1份、
      新竹縣政府警察局檢查紀錄單1份等相關資料在卷可稽，
      被告馮氏娥犯行已堪認定。
（二）至被告丙○○雖以前揭情詞置辯，惟證人劉盈含僅係偶然
      代表萬代公司面試被告馮氏娥，且就面試之過程，亦於偵
      查中及原審審理時與被告丙○○當庭對質，證人劉盈含仍
      證稱確係被告丙○○持貼有被告馮氏娥相片之裴氏回居留
      證前來應徵工作。衡諸常情，證人劉盈舍與被告丙○○素
      無仇怨，實無冒偽證重罰，而設詞構陷被告丙○○之必要
      ，而核證人劉盈舍所言與被告馮氏娥於原審作證所述應徵
      經過相符，其所提出之被告丙○○身分證影本，亦與被告
      丙○○於97年2 月13日偵訊時提出之身分證版本相同，並
      經檢察官當場勘驗被告丙○○所攜帶之身分證正本，益證
      被告丙○○有於上開時間與被告馮氏娥一同前往萬代公司
      應徵工作，其於偵訊時供稱身分證於96年4、5月間遺失，
      辯稱稱未去過萬代公司云云，核與事實不符。
（三）被告丙○○之原審辯護人雖為被告丙○○辯稱：被告馮氏
      娥前後證述一名叫阿莊（即指孫女瓊莊）的越南女子、丙○○販賣居留證等情，既反覆不一，是否可採，已非無疑
      義。又辯稱：證人劉盈含於第一次警詢筆錄亦證稱是由一
      名越南籍女子─孫女瓊莊介紹該名自稱乙○○的非法外籍
      人士，是她自己拿了證件到我公司等語。惟證人證述前後
      不一之原因甚多，或證人不擅言詞表達；或表達不完全；
      或證人記憶有誤；或筆錄未記載完全；甚或記載筆錄者誤
      解其意者皆有可能。而被告馮氏娥於96年12月17日偵訊時
      ，就上開疑點已具結證稱：我沒有工作，孫女瓊莊就介紹
      工作給我，丙○○就將他太太的居留證以兩萬元代價給我
      。而證人劉盈含於同日偵訊時，就上開疑點證稱：我們公
      司當時僱用一位越南籍的勞工孫女瓊莊，馮氏娥說她是孫
      女瓊莊的表妹，當時她是持乙○○的居留證來的，丙○○
      還有將他的身分證交給我們影印表示馮氏娥是他太太，我
      們就錄用她，從96年6月1日開始讓她上班等語。上開不符
      之處，亦經被告馮氏娥與證人劉盈含於原審審判時到庭證
      述一一陳明，彼等經訊問且就彼此證言予以對質後，所述
      之情節相同，且被告馮氏娥與被告丙○○間並無仇隙，亦
      無干冒偽證罪之罪責而無端作出不利被告丙○○之不實證
      言，益證在本院釐清事實後之證詞為可採。從而本件事實
      已臻明確，足認被告丙○○有事實欄所示共同變造與行使
      居留證及意圖營利違反就業服務法之犯行，其所辯均係卸
      責之詞，不足採信。
（四）被告丙○○前因違反就業服務法第45條任何人不得媒介外
      國人非法為他人工作之規定，經桃園縣政府勞工局於93年
      3月2日以府勞外字第0930046411號處分書處以罰鍰10萬元
      ，嗣丙○○不服提起訴願，復經行政院勞工委員會於93年
      10月22日以勞訴字第0930042966號訴願決定書駁回其訴願
      確定，業經臺灣新竹地方法院檢察署向新竹縣政府查明屬
      實，此有新竹縣政府97年1月28日府勞福字第0970013881
      號函暨檢送之處分書等相關資料在卷可參。被告丙○○於
      受前開處分後，再於5年內，收取2萬元代價為越南籍被告
      馮氏娥變造居留證用以媒介外國人非法為他人工作，自應
      依法論處。
參、論罪科刑部分:
一、核被告丙○○所為，係犯刑法第216條、第212條行使變造外
    僑居留證罪及就業服務法第64條第2項意圖營利媒介外國人
    非法為他人工作罪。被告馮氏娥所為，係犯刑法第216條、
    第212條之行使變造外僑居留證罪。被告丙○○與被告馮氏
    娥間，就行使變造外僑居留證有犯意聯絡及行為分擔，為共
    同正犯。被告丙○○與被告馮氏娥變造外僑居留證之低度行
    為，為行使之高度行為所吸收，均不另論罪。被告丙○○所
    犯上開2罪，犯意各別，行為互殊，罪名不同，應予分論併
    罰。原審對被告二人論罪科刑，固非無見，然被告丙○○既
    知悉被告馮氏娥係自原雇主處脫逃之勞工，亟需繼續留在臺
    灣工作賺取工資，收取2萬元之對價給付，由被告馮氏娥提
    供本人照片1張與被告丙○○，再由被告丙○○將馮氏娥照
    片換貼於不知上情之被告丙○○之越南籍配偶裴氏回居留證
    而變造之，復於翌日，將該變造之居留證交付予被告馮氏娥
    後，由被告丙○○帶同被告馮氏娥至萬代公司應徵工作，共
    同交付上述變造居留證及被告丙○○身分證供不知情之萬代
    公司人事會計劉盈含查證後影印而行使之，足以生損害於裴
    氏回、萬代公司及內政部入出國移民署對於外僑居留管理之
    正確性，則被告丙○○係本於營利之意圖而不法媒介外國人
    非法為他人工作，原起訴意旨即認被告丙○○所為應係犯就
    業服務法第64條第2項意圖營利媒介外國人非法為他人工作
    罪，原審法院未查，竟認被告僅係單純違反就業服務法有關
    任何人不得媒介外國人非法為他人工作之規定，以犯同條例
    第64條第1項之罪論處，其認事用法有所未洽。此外，原審
    判決於事實欄認定「丙○○‧‧‧竟與甲○○○○ ○○○ ○○○共同
    基於變造特種文書之犯意聯絡‧‧‧由丙○○將馮氏娥之照
    片換貼於其不知情之越南配偶BUI THI HOI（下稱中文譯名
    裴氏回）之外僑居留證（統一證號HD0000000）上而變造之
    ，損及裴氏回及內政部入出國移民署對於外僑居留管理之正
    確性」，惟於主文欄，卻認被告2人係共同行使「偽造」特
    種文書，足以生損害於「公眾」，損害對象僅限公眾、未及
    於他人，其主文、事實及理由之記載亦有相互齟齬之違誤。
    檢察官上訴就前述事項有所指摘，請求撤銷原判，應認為有
    理由。至於被告丙○○提起上訴否認犯罪，雖無理由，但原
    審判決既有前述可議之處，仍屬無可維持，應由本院撤銷改
    判。
二、爰審酌被告丙○○有事實欄所載之犯罪與科刑情形，有本院
    被告前科紀錄表可憑，其為獲取利益，再次違反就業服務法
    之規定，影響臺灣勞工之權益，並助長外國人在臺灣非法打
    工之風氣，有礙社會秩序之維持，其犯罪所得雖非多，惟於
    事證明確下，仍否認有行使變造外僑居留證及意圖營利媒介
    外國人非法工作之犯行，未見悔意等一切情狀，分別量處如
    主文第二項所示之刑，並定應執行刑及諭知如易科罰金之折
    算標準。至於檢察官主張原審就被告丙○○所犯違反就業服
    務法部分僅量處有期徒刑3月、行使變造特種文書罪部分僅
    量處有期徒刑5月，均得易科罰金，屬於中度偏低之刑，無
    從警惕被告丙○○乙節，本院見被告丙○○所得不法利益僅
    2萬元，本件非法媒介之外籍勞工亦僅有1人，其變造之居留
    證之名義人亦為自己配偶，對社會秩序及他人權益造成之侵
    害尚非嚴重，量處如主文所示宣告刑及執行刑，已足生警惕
    。另被告馮氏娥為找尋工作，變造乙○○之居留證並持以行
    使，足生損害於乙○○、萬代公司及內政部入出國移民署對
    於外僑居留管理之正確性，惟其於我國境內並無前科，有本
    院被告全國刑案紀錄表可考，而其為越南籍之人民，僅國中
    畢業之教育程度，對於我國刑法處罰之規定及其犯行之嚴重
    性尚非知之甚明，及在本院審理時坦承犯行，態度良好等一
    切情狀，量處如主文第3項所示之刑，並諭知如易科罰金之
    折算標準。另鑑於被告馮氏娥未曾受有期徒刑以上刑之宣告
    ，其因一時失慮致罪刑典，經起訴、審判之教訓，當知所悔
    悟，本院認所宣告刑以暫不執行為當，爰併予依刑法第74條
    第1項第1款，宣告緩刑2年。被告馮氏娥既為越南籍之外國
    人，且為逃逸之外勞，並依刑法第93條第1項規定，於緩刑
    期內付保護管束，並建請執行檢察官依保安處分執行法第74
    條之1規定，以驅除出境代之。
據上論斷，應依刑事訴訟法第369條第1項前段、第364條、第299
條第1項前段，就業服務法第64條第2項，刑法第11條前段、第28
條、第216條、第212條、第51條第5款、第41條第1項前段、第74
條第1項第1款、第93條第1項，刑法施行法第1條之1第1項、第2
項前段，判決如主文。
本案經檢察官繆卓然到庭執行職務。
中    華    民    國    97    年    11    月    28    日
            刑事第十三庭  審判長法  官  曾德水
                                法  官  林婷立
                                法  官  陳恆寬
以上正本證明與原本無異。
不得上訴。
                                書記官  黃家麟
中    華    民    國    97    年    12    月    2     日
附錄：本案論罪科刑法條全文
刑法第216條
行使第210條至第215條之文書者，依偽造、變造文書或登載不實
事項或使登載不實事項之規定處斷。
刑法第212條
偽造、變造護照、旅券、免許證、特許證及關於品行、能力服務
或其他相類之證書、介紹書，足以生損害於公眾或他人者，處1
年以下有期徒刑、拘役或3 百元以下罰金。
就業服務法第64條
違反第45條規定者，處新臺幣10萬元以上50萬元以下罰鍰。五年
內再違反者，處1年以下有期徒刑、拘役或科或併科新臺幣60萬
元以下罰金。
意圖營利而違反第45條規定者，處3年以下有期徒刑、拘役或科
或併科新臺幣120萬元以下罰金。
法人之代表人、法人或自然人之代理人、受僱人或其他從業人員
，因執行業務違反第45條規定者，除依前二項規定處罰其行為人
外，對該法人或自然人亦科處各該項之罰鍰或罰金。


司法院資訊處製作；財團法人民間司法改革基金會備份。
